【裁判字號】    90,聲再,463
【裁判日期】    900831
【裁判案由】    聲請再審
【裁判全文】
臺灣高等法院刑事裁定                              九十年度聲再字第四六三號
    再審聲請人
    即受判決人  甲○○
右列聲請人因違反商標法案件，對於本院八十九年度上易字第四二二○號中華民國九
十年七月三十一日確定判決（臺灣士林地方法院八十八年度易字第一三六二號、臺灣
士林地方法院檢察署八十八年偵字第二七四四號、併辦案號：臺灣臺北地方法院檢察
署八十八年度偵字第一○七○五號），聲請再審，本院裁定如左：
    主  文
再審之聲請駁回。
    理  由
一、聲請意旨如附件再審聲請狀所載。
二、按刑事訴訟法第四百二十一條有足生影響於判決之重要證據漏未審酌者，係指該
    重要證據業已提出，未予審酌，足以影響原判決事實認定而言。查聲請人所主張
    (一)頑皮狗圖樣係聲請人於民國八十年間之原創美術著作，該頑皮狗著作於八十年
    三月十九日向內政部申請著作權，嗣於同年七月經核准登記在案等情，業經原確
    定判決調查審酌並以Pochacco狗圖案由告訴人日商三麗鷗股份有限公司（下稱三
    麗鷗公司）於七十八年九月即對外發行，有「草莓新聞」、「每日目錄」節本在
    卷可稽，比對告訴人之Pochacco狗圖案與聲請人甲○○所主張有著作權之頑皮狗
    圖案，二者完全一致，而徵諸我國著作權法於七十四年修正之後改採創作主義，
    已不採註冊主義，是以，聲請人甲○○於八十年間雖以頑皮狗圖案向內政部登記
    著作權，然內政部著作人或著作財產權人登記僅係行政管理之規定，並無推定之
    效力，而審諸頑皮狗圖案與告訴人之Pochacco狗圖案相同，且告訴人公司於更早
    之前即已發行之情，尚難認聲請人甲○○就系爭頑皮狗圖案並無侵害告訴人商標
    之情事。(二)半臉貓圖樣部分，原確定判決亦經調查審酌並以(1) 「Hello Kitty」
    及其商標圖案係告訴人三麗鷗公司向經濟部中央標準局申請註冊，經核准登記享
    有商標專用權，分別指定使用於書包、背袋、手提箱袋類等商品，現仍在專用期
    間中，有經濟部中央標準局（智慧財產局）商標註冊證影本在卷可稽。(2)核諸聲
    請人甲○○販賣袋子上半臉貓圖案，依其貓臉之造型弧度，眼睛鼻子之形狀與位
    置、在整個貓臉中之比例，以及右上角之頭花造型，皆與告訴人擁有商標權之凱
    蒂貓圖案相同，所不同者只是將原來告訴人貓頭部分右側與下側各切除四分之一
    的圖案，然依現狀整體觀察仍與凱蒂貓圖案極其近似，足以發生消費者混同誤認
    的結果。且將該二商標送請經濟部智慧財產局鑑定，據該局九十年五月二十四日
    智商０九八０字第九０００四四０二七號函稱，按商標圖樣之近似，以具有普
    通知識經驗之購買人，於購買時施以普通所用之注意，有無混同誤認之虞判斷之
    ，為商標法施行細則第十五條第一項所規定。查註冊第一四二七一四號商標之「
    HELLO  KITTY」圖案造型獨特，且實際促銷商品多有近似圖案變化之造型，為國
    內普遍認知之商標。本件檢送證物（即聲請人甲○○所使用之半臉貓）所標示之
    圖形，細為比對固有差異，惟其整體意匠予人之印象與「HELLO  KITTY」易生聯
    想，於購買時施以普通所用之注意，對其所表彰之商品來源，難謂無產生混同誤
    認之虞，若作為商標圖樣申請註冊，依本局行政審查觀點，應屬近似之商標。(3)
    再聲請人甲○○販賣系爭袋背包之拉鍊頭上有完整之凱蒂貓圖樣，有扣案之背包
    可稽，且該凱蒂貓圖樣，與告訴人之前開註冊商標圖樣相同等情，業經原審法院
    勘驗屬實。聲請人甲○○雖辯稱：申請商標註冊，應指定使用商標之商品類別及
    商品名稱，而「拉鍊」之商標乃專屬類別，必須申請註冊，告訴人既未將凱蒂貓
    申請註冊於拉鍊頭，此部分自不涉及侵害商標權云云。按商標係用於表彰商品之
    製造信譽，對於商品上出現之圖樣是否在表彰某特定商品，必須就商品之整體綜
    合觀察之，是以，拉鍊獨立作為商品時，拉鍊商固然可以在商品上標明自己之商
    標，用以表彰其製造信譽，但是，若製造商將拉鍊使用於特定商品，使拉鍊成為
    商品之一部分，且於拉鍊頭一併標上自己之商標，呈現特定商品整體之一致性，
    該拉鍊頭上之商標顯在表彰特定商品之製造信譽，已經不是單單在表彰拉鍊製造
    部分之信譽。扣案有半臉貓圖樣之袋子，拉鍊已購成袋子之一部分，而有凱蒂貓
    圖樣的拉鍊頭位在袋子正面一望即見的位置，再加上袋子又有上揭凱蒂貓圖樣，
    就袋子商品之整體以綜合觀察，系爭拉鍊上之凱蒂貓圖型自有使人對於袋子本身
    之製造者發生混淆誤認，聲請人甲○○此部分答辯不足採。系爭拉鍊頭僅是就凱
    蒂貓之線條雖有厚度，但仍屬平面之商標圖案，並非立體之造型，聲請人甲○○
    辯稱其為三面立體之商標故非告訴人之註冊商標云云，亦無足採。說明其捨棄不
    採之理由。(三)至聲請人其餘理由非屬辯解即屬法律上意見，均非證據，縱加審酌
    亦不足生影響於原確定判決。綜上所述，聲請人所為聲請再審，為無理由。應予
    駁回。
據上論斷，應依刑事訴訟法第四百三十四條第一項，裁定如主文。
中      華      民      國    九十    年      八      月    三十一    日
                              臺灣高等法院刑事第 十五 庭
                                  審判長法  官  房  阿  生
                                        法  官  鄧  振  球
                                        法  官  雷  元  結
右正本證明與原本無異。
不得抗告。
                                        書記官  梁  雅  華
中      華      民      國      九十     年    九     月       三       日


司法院資訊處製作；財團法人民間司法改革基金會備份。
